【裁判字號】    89,訴,1217
【裁判日期】    890616
【裁判案由】    清償借款
【裁判全文】
臺灣臺中地方法院民事判決  八十九年度訴字第一二一七號
    原      告  三信商業銀股份有限公司
    法定代理人  丁○○
    訴訟代理人  丙○○
                乙○○
    送達代收人  丙○○
    被      告  甲○○
右當事人間請求給付借款事件，本院判決如左：
    主    文
被告應給付原告新台幣貳佰拾柒萬仟零伍拾陸元，及自民國八七年九月二十七日
起至清償日止，按年息百分之九點五二計算之利息，並自民國八七年十月廿八日起至
清償日止，在六個月以內者，按上開利率百分之十，超過六個月者，按上開利率百分
之二十計付違約金。
訴訟費用由被告負擔。
本判決於原告以新台幣柒拾玖萬貳仟元供擔保後，得假執行。但被告如於假執行程序
實施前以新台幣貳佰拾柒萬仟零伍拾陸元預供擔保，得免為假執行。
    事    實
甲、原告方面：
一、聲明：除假執行擔保金額外，如主文所示。
二、陳述：緣訴外人陳惠琴於民國（下同）八三年十月廿七日邀同被告為連帶保証人
    ，向原告借款新台幣（下同）三百三十萬元，到期日為九十三年十月廿七日，約
    定利息按年息百分之九點五二計付，另逾期在六個月以內按上開利率百分之十，
    逾期超過六個月，按上開利率百分之二十計付違約金，並約定應按月繳本息，如
    一次不履行即喪失期限利益，全部借款視同全部到期，詎陳惠琴自八七年九月廿
    七日即未繳本息，屢經催討，均置之不理，為此提起本訴。
三、證據：提出借據影本乙紙、約定書影本乙紙、放款放出傳票影本乙紙、轉帳貸方
    傳票影本乙紙、基本放款利率變動明細表乙紙為證。
乙、被告方面：
一、聲明：駁回原告之訴及其假執行之聲請，並陳明願供擔保請准宣告假執行。
二、陳述：
    本件借貸契約伊從未到原告銀行對保，是陳惠琴將約定書帶到桃園讓伊簽名蓋章
    ，之後將印章交由陳惠琴授權陳惠琴在借據上蓋章，借據上之簽名亦非伊親自簽
    名，但伊同意幫陳惠琴擔任連帶保証人之借款金額為一百多萬元，不知為何會變
    成保証借款債務三百多萬元。
三、證據：提出存証信函影本乙份為證。
丙、本院依職權將系爭約定書及借據送請內政部警政署刑事警察局鑑定。
    理    由
一、本件原告原名保証責任台中市第三信用合作社，惟已至八八年一月一日起奉准變
    更組織並更名為三信商業銀行股份有限公司，依信用合作法第卅四條規定暨財政
    部八五年十一月十一日台財融第八五五四九二六號函釋，其法人人格為同一及持
    續，合先敘明。
二、本件原告主張之事實，業據其提出借據影本乙紙、約定書影本乙紙、放款放出傳
    票影本乙紙、轉帳貸方傳票影本乙紙為證，而被告對於約定書之簽名及印章之真
    正均不爭執，且自認將印章交由主債務人陳惠琴授權蓋章，僅否認借據上之簽名
    為真正及主張伊授權陳惠琴蓋章之借貸金額範圍為一百多萬元，非三百三十萬元
    云云。查（１）本件系爭約定書及借據上之簽名、印文經本院送請內政部警政署
    刑事警察局鑑定結果，印文部分：約定書上「甲○○」印文與借據上「甲○○」
    印文相符，筆跡部分：約定書上立約書人「甲○○」簽名筆跡與借據上連帶保証
    人「甲○○」簽名筆跡不相符，有八九年五月十五日該局刑鑑字第五九九八三號
    鑑驗通知書在卷足稽，足認約定書及借據上之蓋章均為真正。（２）証人陳惠琴
    到庭証稱：「我與被告是朋友關係，我於八十年向銀行貸款時，被告有幫我擔保
    金額是三百三十萬元，印章是經被告同意我請紫微斗數老師幫被告刻的，刻完就
    還給被告，當時被告已住在桃園，八十年的約定書是被告與我到銀行簽的，八十
    三年間因房屋買賣不成，我又向銀行重新辦理貸款，這一次銀行將約定書及借據
    交給我帶到桃園去交給被告簽名蓋章，約定書是八十三年我自己拿到桃園給被告
    簽名蓋章的，借據只蓋章未簽名，因為銀行說借據等撥款時再簽名，後來是我簽
    的，當時我有告訴被告要擔保三百三十萬元的，約定書、借據簽好後就交給銀行
    人員，至於銀行有無再向被告對保我就不清楚。」等語（見八九年六月二日言詞
    辯論筆錄），足知約定書上之被告簽名為真正，借據上之被告簽名則為陳惠琴所
    代簽。（３）由上可推，被告確有承諾為陳惠琴擔任連帶保証人，而在約定書上
    親自簽名蓋章，至於借據上之蓋章，無論是如被告所說授權陳惠琴為伊蓋章，抑
    或如陳惠琴所証是被告親自蓋章，皆應認於借據上蓋章均不違背被告之意思表示
    ，是被告即應依此負連帶保証人責任。（４）又被告主張伊授權陳惠琴蓋章之借
    貸金額為一百多萬元，非三百三十萬元部分，為原告及証人陳惠琴所否認，被告
    對証人陳惠琴逾越授權部分，並未舉証以實其說，自無法對被告採為有利之認定
    。（５）另被告主張系爭借貸契約，原告銀行並未親自對保乙事，經証人陳惠琴
    所証述應為真實，但被告事實上如前所述，確有同意為陳惠琴擔任連帶保証人，
    原告銀行辦理貸款業務未親自對保僅係違反財政部之指示規定，對於本件保証契
    約之效力並無影響，是本件被告所辯並無理由。
三、原告依連帶保證契約請求被告給付借款二百二十七萬三千零五十六元，及自八七
    年九月二十七日起至清償日止，按年息百分之九點五二計算之利息，並自八七年
    十月廿八日起至清償日止，在六個月以內者，按上開利率百分之十，超過六個月
    者，按上開利率百分之二十計付違約金，為有理由，應予准許。
四、兩造陳明願供擔保，請求宣告假執行及免為假執行，均核無不合，茲酌定擔保金
    額，予以准許。
五、據上論結，本件原告之訴為有理由，依民事訴訟法第七十八條、第三百九十條第
    二項、第三百九十二條，判決如主文。
中      華      民      國    八十九    年      六      月     十六     日
                                臺灣臺中地方法院民事第一庭
~B法      官  廖穗蓁
右為正本係照原本作成
如對本判決上訴須於判決送達後廿日內向本院提出上訴狀
中      華      民      國    八十九    年      六      月     十六     日
~B法院書記官


司法院資訊處製作；財團法人民間司法改革基金會備份。
